【裁判字號】    97,簡上,1075
【裁判日期】    980225
【裁判案由】    傷害等
【裁判全文】
臺灣高雄地方法院刑事判決            97年度簡上字第1075號
上  訴  人  乙○○
即  被  告
            丁○○
上列上訴人即被告等因傷害等案件，不服本院高雄簡易庭97年度
審簡字第4220號中華民國97年10月29日第一審判決（檢察官聲請
簡易判決處刑案號：96年度偵字第34120 號）提起上訴，本院判
決如下：
    主  文
原判決關於丁○○部分撤銷。
丁○○無罪。
其他上訴駁回。
    事  實
一、乙○○前於民國82年間，因違反肅清煙毒條例，經法院判處
    有期徒刑3 年4 月及3 月，應執行有期徒刑3 年6 月確定，
    嗣於84年9 月26日假釋出監，又於86年間，再因違反同條例
    ，經法院判處有期徒刑3 年6 月，經撤銷假釋，兩罪接續執
    行，甫於95年6 月27日執行完畢。
二、乙○○因甲○○前欠其新台幣（下同）3 萬元之工資未付，
    為催討該筆工資，遂於96年4 月28日11時左右，邀同丁○○
    （另為無罪判決，理由詳如後述）及另一名姓名、年籍不詳
    之成年男子前去找甲○○，嗣於同日上午11時30分，在高雄
    市○○區○○路與行義街口，遇見甲○○，乙○○遂與該名
    姓名、年籍不詳之成年男子，共同基於傷害及毀損之故意，
    由乙○○出拳毆打甲○○之臉部右眼部位，另一男子則出拳
    毆打甲○○之胸部及踢其腳部，丁○○則在遠處觀看，致甲○○受有左胸挫傷、臉2 ×1 公分擦傷、右小腿3 ×2 公分
    瘀青及右左踝3 ×2 公分瘀青之傷害，及所戴之眼鏡鏡片破
    損，致令不堪用。
三、案經甲○○訴由高雄市政府警察局小港分局報請臺灣高雄地
    方法院檢察署檢察官偵查後聲請簡易判決處刑。
    理  由
壹、證據能力部分
一、按被告以外之人於偵查中向檢察官所為之陳述，除顯有不可
    信之情況者外，得為證據，刑事訴訟法第159 條之1 第2 項
    定有明文。本件證人甲○○、陳萬進、廖月瑛於檢察官偵查
    中經檢察官分別告以具結之意義及偽證之處罰後，朗讀結文
    並簽名具結，筆錄內容亦經其等核閱無訛簽名，被告等亦未
    提出其等所為陳述有何顯不可信之情況，依上開說明，其等
    於偵查中之證言自均具有證據能力。
二、又被告以外之人於審判外之陳述雖不符刑事訴訟法第159 條
    之1 至之4 等四條之規定，而經當事人於審判程序同意作為
    證據，法院審酌該言詞陳述或書面陳述作成時之情況，認為
    適當者，亦得為證據；當事人、代理人或辯護人於法院調查
    證據時，知有刑事訴訟法第159 條第1 項不得為證據之情形
    ，而未於言詞辯論終結前聲明異議者，視為有前項之同意，
    同法第159 條之5 定有明文。本件證人甲○○、陳萬進固均
    曾於警詢中為陳述，其等性質雖屬傳聞證據，且查無符合同
    法第159 條之1 至之4 等前四條之情形，其等所為之上開警
    詢筆錄內容，經本院審理時予以提示並告以要旨，且各經檢
    察官及被告等表示意見。當事人已知上述筆錄乃傳聞證據，
    且均未於言詞辯論終結前對該等筆錄之證據能力表示異議，
    依上開規定，是其等於警詢中之證言應具有證據能力。
貳、有罪部分
    訊據上訴人即被告乙○○供稱於上開時、地，向甲○○催討
    工資，惟矢口否認有前開傷害、毀損犯行，並辯稱：當天沒
    有出手毆打甲○○，不清楚他身上為何受傷，及他的眼鏡為
    何破掉云云。經查：
一、告訴人甲○○於96年4 月28日因受有左胸挫傷、臉2 ×1公
    分擦傷、右小腿3 ×2 公分瘀青及右左踝3 ×2 公分瘀青之
    傷害，而前往高雄市立小港醫院就診，及因鏡片破損而前往
    換配新鏡片之事實，有卷附甲○○高雄市立小港醫院診斷證
    明書乙紙（警卷第7 頁）、甲○○受傷及眼鏡鏡片毀損之照
    片1 幀（警卷第8 頁），及全家人眼鏡連鎖配鏡單1 紙（警
    卷第9 頁）可稽，堪以認定。
二、被告乙○○雖辯稱：伊沒有出手毆打甲○○云云。惟查，被
    告乙○○於上揭時、地，因向告訴人甲○○催討3 萬元工資
    未果後，即出拳毆打告訴人臉部右眼部位，而另一名姓名、
    年籍不詳之成年男子則出拳毆打告訴人之胸部，及踢其腳部
    ，造成告訴人受有前揭傷害及眼鏡鏡片破損之事實，業據證
    人甲○○於警詢、檢察官訊問及本院審理時具結證稱：當天
    乙○○在路口將伊攔下後，乙○○向伊催討債務未果，即出
    拳毆打伊的臉部右眼部位，造成臉部擦傷及眼鏡鏡片破損，
    另一名男子則出拳毆打其胸部，並踢其腳部等語（警卷第5
    至6 頁、偵卷第5 至6 頁、本院卷第64至65頁），核與證人
    陳萬進於警詢及檢察官訊問時具結證稱：當時甲○○突然跑
    進屋內，說有2 個人打他，他當時眼鏡有壞掉（偵卷第24至
    25、29頁），證人廖月瑛於檢察官訊問時亦具結證稱我有看
    到甲○○當天被打傷及眼鏡鏡片被打破的情況等語（偵卷第
    35頁）大致相符。是以，告訴人當時身上所受之傷害及眼鏡
    鏡片破損，顯係遭被告乙○○及另一名男子毆打所造成，應
    堪認定。
三、綜上所述，被告乙○○與另一名成年男子共同毆打告訴人，
    致告訴人受有左胸挫傷、臉部擦傷、右小腿瘀青及右左踝瘀
    青等傷害及眼鏡鏡片破損之犯行，事證明確，被告乙○○前
    揭所辯，顯係事後飾卸之詞，難以採信。是故，本件被告乙○○傷害、毀損之犯行，堪以認定，應依法論科。
四、核被告乙○○所為，係犯刑法第277 條第1 項之傷害罪及同
    法第354 條之毀損罪。又被告乙○○上開犯行，與另一名姓
    名、年籍不詳之成年男子彼此間有犯意聯絡及行為分擔，均
    為共同正犯。被告乙○○一行為同時觸犯上開傷害、毀損二
    罪名，為想像競合犯，應從一重之傷害罪處斷。另被告乙○○有如犯罪事實欄一所載之前科紀錄，此有臺灣高等法院被
    告前案紀錄表1 份附卷可稽，其受有期徒刑執行完畢後，於
    5 年以內故意再犯本件有期徒刑以上之罪，為累犯，應依刑
    法第47條第1 項規定加重其刑。原審認被告乙○○犯罪事證
    明確，援引刑法第277 條第1 項、第354 條、第55條、第41
    條第1 項前段、第47條第1 項，刑法施行法第1 條之1 等規
    定，並審酌被告乙○○犯罪之動機、目的、手段、犯後之態
    度，以及告訴人所受之傷勢尚屬輕微等一切情狀，量處如主
    文所示之刑，並審酌被告乙○○之家庭狀況、智識程度等情
    狀，諭知如易科罰金以新台幣1 千元折算1 日之折算標準。
    是依卷證所示，原審已依法詳細記載認定之犯罪事實、證據
    及應適用之法條，其認事用法並無不當，原審判決所宣告之
    刑度亦屬妥適，被告乙○○之上訴為無理由，應予駁回。
參、無罪部分
一、聲請簡易判決意旨另以被告丁○○於96年4 月28日11時30分
    ，在高雄市○○區○○路與行義街口，與乙○○、另一名姓
    名、年籍不詳之成年男子，共同基於傷害及毀損之故意，由
    乙○○出拳毆打甲○○之右眼及踢其右腳，丁○○則阻擋甲○○之去路，另一男子則出拳毆打甲○○之胸部及腳部，致
    甲○○受有左胸挫傷、臉部擦傷、右小腿瘀青及右左踝瘀青
    等傷害，且甲○○之眼鏡鏡片破損，致令不堪用，因認被告
    丁○○與乙○○、另一名姓名、年籍不詳之成年男子，共同
    犯刑法第277 條第1 項之傷害罪及同法第354 條之毀損罪嫌
    。
二、按犯罪事實應依證據認定之，無證據不得認定犯罪事實，不
    能證明被告犯罪者，應諭知無罪之判決，刑事訴訟法第154
    條第2 項、第301 條第1 項分別定有明文。又事實之認定，
    應憑證據，如未能發現相當證據，或證據不足以證明，自不
    能以推測或擬制之方法，以為裁判基礎。而認定不利於被告
    之事實，須依積極證據，茍積極證據不足為不利於被告事實
    之認定時，即應為有利於被告之認定，更不必有何有利之證
    據。另認定犯罪事實所憑之證據，雖不以直接證據為限，間
    接證據亦包括在內，然而無論直接或間接證據，其為訴訟上
    之證明，須於通常一般之人均不致有所懷疑，而得確信其為
    真實之程度者，始得據為有罪之認定，倘其證明尚未能達到
    此一程度，而有合理之懷疑存在時，致使無從形成有罪之確
    信，根據「罪證有疑，利於被告」之證據法則，即不得遽為
    不利被告之認定（最高法院94年度台上字第5509號判決意旨
    可資參照）。另按告訴人之陳述，固得據為認定犯罪事實之
    證據資料，然告訴人與被告，係居於相反之立場，其所述被
    害情形，難免有虛偽陳述之危險，故告訴人之陳述，須其指
    訴之內容無瑕疵，且與事實相符，始得採為認定被告犯罪之
    證據（最高法院95年度台上字第5372號判決意旨可參）。
三、本件公訴人認被告丁○○涉與乙○○、另一名姓名、年籍不
    詳之成年男子共同犯刑法第277 條第1 項之傷害罪及同法第
    354 條之毀損罪嫌，無非係以告訴人甲○○之指述、告訴人
    所提出之診斷證明書、眼鏡毀損照片及修理配鏡單等，資為
    論據。訊據上訴人即被告丁○○固供稱於上揭時、地與乙○○一起去找甲○○，惟矢口否認傷害、毀損犯行，並辯稱乙○○與甲○○在路口討論工資糾紛時，伊當時人在附近顧車
    ，後來看到甲○○講話很激動，想要走近看看，甲○○就跑
    掉了，伊沒有攔阻甲○○等語。經查：
  (一)告訴人於前揭時、地遭乙○○及另一名男子毆打後，致受有
    左胸挫傷、臉部擦傷、右小腿瘀青及右左踝瘀青之傷害，以
    及眼鏡鏡片破損等節，業如前述，惟僅憑告訴人所受上揭傷
    害，是否即可遽認被告丁○○與乙○○等有共同對告訴人傷
    害、毀損之犯行，非無疑義，仍應調查其他證據，以資審認
    。
  (二)按告訴人雖指稱丁○○有張開手臂阻擋我逃離云云。惟查，
    證人甲○○於本院審理時具結證稱丁○○沒有出手打我，乙○○與另一名男子出手毆打我時，丁○○當時距離我遭毆打
    之現場約5 公尺遠（本院卷第65至66頁），且證人乙○○於
    本院審理時亦具結證稱我與甲○○在講話時，丁○○原本是
    在我的右後方看車，直到甲○○從我前方跑走時，丁○○才
    從我後方走過來（本院卷第69至70頁），顯見被告丁○○於
    告訴人遭乙○○及另一名男子毆打時，所在位置距離案發約
    有5 公尺遠，且與告訴人遭毆打後逃離之方向相反，故被告
    丁○○能否如告訴人所指述出手阻擋其逃離，而與乙○○及
    該名男子共同傷害告訴人及毀損其眼鏡之犯行，即非無疑。
  (三)又共犯之成立，除共同實施犯罪行為者外，其就他人之行為
    負共犯之責者，以有意思聯絡為要件，若事前並未合謀，實
    施犯罪行為之際，又係出於行為者獨立之意思，即不負共犯
    之責（19年上字第694 號判例要旨參照）。本案被告丁○○
    與乙○○僅係透過友人介紹而當日在一起作工，彼此間並非
    熟識，僅因乙○○對於案發地點附近道路不熟，唯恐車輛遭
    拖吊受罰，遂請被告丁○○一同前去找告訴人甲○○，乙○○事先並未告知被告丁○○去找告訴人之目的為何乙節，業
    據證人乙○○於本院審理時具結證述在卷（本院卷第69頁）
    ，而告訴人積欠乙○○上揭工資當日是否如數清償，與被告
    丁○○毫無利害關係，衡情被告丁○○應無事先與乙○○合
    謀共同傷害告訴人之理。
四、綜上所述，本件被告丁○○上開所供，是否俱與實情不符而
    全然不可採信，並非無疑。本件公訴人所舉之證據與指出之
    證明方法，尚有合理性之懷疑存在，未得使本院確信被告丁○○之犯罪，揆諸前開判例意旨，自不能單憑告訴人之片面
    指訴，以推測或擬制之方法，作為裁判基礎，從而，公訴意
    旨所指被告丁○○涉與乙○○等共同犯刑法第277 條第1 項
    之傷害罪及同法第354 條之毀損罪嫌之事實，仍有合理懷疑
    之處，而不能確信為真實。此外，本院復查無其他積極證據
    可資認定被告丁○○涉有前開罪嫌，依法應諭知被告丁○○
    無罪。原審認被告丁○○涉與乙○○等人共同犯刑法第277
    條第1 項之傷害罪及同法第354 條之毀損罪嫌，則有未當。
    被告丁○○上訴主張其無傷害、毀損之犯行，非無理由，原
    判決此部分既有可議，自應撤銷改判如主文第二項所示。
五、另按法院得為簡易判決處刑者，以所科之刑係宣告緩刑、得
    易科罰金之有期徒刑及拘役或罰金為限；於檢察官聲請以簡
    易判決處刑之案件，經法院認應為無罪判決之諭知者，應適
    用通常程序審判之，刑事訴訟法第449 條第3 項、第451 條
    之1 第4 項但書第3 款、第452 條分別規定甚明。又地方法
    院簡易庭對被告為簡易判決處刑後，經提起上訴，而地方法
    院合議庭認應為無罪判決之諭知者，依同法第455 條之1第3
    項準用第369 條第2 項之規定意旨，應由該地方法院合議庭
    撤銷簡易庭之判決，改依第一審通常程序審判，其所為判決
    ，應屬於第一審判決，檢察官仍得依通常上訴程序上訴於管
    轄第二審之高等法院，此有最高法院91年度台非字第21號判
    例可資參照。本件聲請簡易判決處刑意旨，經本院審理後既
    認應為被告丁○○無罪之諭知，依上開說明，除撤銷原判決
    外，並應逕行改依通常程序審理，自為第一審判決，檢察官
    如有不服，仍得於法定上訴期間內，向管轄之第二審法院提
    起上訴，附此敘明。
據上論斷，應依刑事訴訟法第455 條之1 第1 項、第3 項、第36
9 條第1 項前段、第364 條、第301 條第1 項、第368 條，判決
如主文。
本案經檢察官丙○○到庭執行職務。
中    華    民    國    98    年     2    月    25    日
                  刑事第八庭  審判長法  官  李璧君
                                    法  官  鄭峻明
                                    法  官  曾仁勇
以上正本證明與原本無異。
乙○○部分，不得上訴。
檢察官就丁○○部分，得上訴。
中    華    民    國    98    年     2    月    25    日
                                    書記官  王紀芸
附錄本案論罪科刑法條全文：
中華民國刑法第277條
傷害人之身體或健康者，處 3 年以下有期徒刑、拘役或 1 千
元以下罰金。
犯前項之罪因而致人於死者，處無期徒刑或 7 年以上有期徒刑；


司法院資訊處製作；財團法人民間司法改革基金會備份。
